臺灣嘉義地方法院刑事判決　　　　　　　 95年度訴字第270號
公　訴　人　臺灣嘉義地方法院檢察署檢察官
被　　　告　乙○○
選任辯護人　蕭敦仁律師
被　　　告　甲○○
上列被告等因妨害電腦使用罪案件，經檢察官提起公訴（94年度
偵字第5236號），被告等於本院行準備程序時就犯罪事實為有罪
之陳述，經本院合議庭裁定適用簡式審判程序，判決如下：
    主  文
乙○○、甲○○共同連續犯無故變更他人電腦之電磁紀錄罪，各
處有期徒刑壹年。均減為有期徒刑陸月，如易科罰金，均以銀元
參佰元折算壹日。均緩刑伍年，並均應於本判決確定之日起壹年
陸月內內向指定之公益團體、地方自治團體或社區提供肆拾小時
之義務勞務，緩刑期間付保護管束。扣案如附表編號一、二、三
所示之物，均沒收。
    事  實
一、乙○○、甲○○共同基於無故變更他人電腦之電磁紀錄之概
    括犯意聯絡，自民國九十四年三月間某日起，至同年七月十
    一日止，先後多次在嘉義市○○○○路咖啡店或廣州街一二
    九巷一號楊智淵（另為不起訴處分）租屋處，利用網路咖啡
    店店內或附表所示電腦設備，經由楊智淵名義申請使用之網
    路設置路徑，先以ff9500、tai44444、gamefliergogo、987
    6gto、00000000）等遊戲帳號登入名為仙境傳說之線上遊戲
    ，連續無故變更該遊戲關於虛擬寶物黃金蟲卡片之設定，先
    大量製造，再以lin303 0、linchinenwen、Ｚ0000000000、g
    ame0099）等帳號撿取，藉以掩飾來源。乙○○與甲○○進
    而在網路上刊登廣告，以乙○○嘉義市○○街一二八號租屋
    處、楊智淵租處或網路咖啡店之網路設備，將其等以前述手
    段取得之黃金蟲卡片，經電話聯絡售予楊智淵、張榮杰，以
    匯入帳戶取款方式牟利，嗣經警於九十四年七月十一日下午
    四時三十分許，持搜索票至嘉義市○○街一二九巷一號搜索
    ，扣得乙○○、甲○○所有供前開犯行所用之如附表編號一
    、二、三所示之物及其餘編號四至六之物。
二、案經遊戲新幹線科技股份有限公司訴由內政部警政署刑事警
    察局移送臺灣嘉義地方法院檢察署檢察官偵查起訴。
    理  由
一、本件被告甲○○、乙○○及其辯護人於言詞辯論時，對於本
    件判決認定事實所引用之供述證據（含警卷、偵查卷及本院
    卷內傳聞證據），均同意為證據方法，且對證據能力，未為
    異議（但被告以外之人在檢察官前未具結之偵訊筆錄，依法
    未具證據能力，應予排除），合於刑事訴訟法第一百五十九
    條之五規定，因而具備證據能力，合先敘明。
二、上揭事實，業據被告二人於審理時坦承不諱（本院卷第192
    頁），並經告訴代理人於警詢時指訴綦詳，復經證人蔡和昌
    、潘為昇、楊智淵警詢時指證明確，另有本院九十四年聲搜
    字第五○七號搜索票、內政部警政署刑事警察局搜索、扣押
    筆錄、扣押物品目錄表及收據、轉帳紀錄（七紙）、吳政隆
    之台北富邦銀行西松分行、台北龍山郵局存摺影本各1份、
    曾聖雄之彰化銀行帳戶、吳水林之土地銀行、中國國際商銀
    帳戶、中華電信數據通信分公司中心回覆單、遊戲新幹線公
    司清查稽核虛擬寶物數量查詢結果、清查不正常產生黃金蟲
    卡片源頭帳號結果、各該帳號遊戲歷程、申設資料、上線紀
    錄及黃金蟲卡片流動歷程帳號、ＩＰ一覽表、價目表（二份
    ）附卷可憑，此外另有附表所示之物扣案可稽，綜上事證，
    被告二人審判中自白確與事實相符，要屬無疑；本案事證明
    確，被告二人犯行，應堪認定。
三、按行為後法律有變更者，適用行為時之法律。但行為後之法
    律有利於行為人者，適用最有利於行為人之法律。此為刑法
    第二條第一項揭示之法律變更從舊從輕原則，規範目的在於
    避免惡化行為人法律地位，致其受行為時無法預見之刑罰處
    罰，故該條文「法律」之解釋限於「刑罰法律」（釋字第一
    ○三號解釋、最高法院五十一年台非字第七六號判例參照）
    ，循此意旨，則該條文之「變更」當限於「影響整體刑罰權
    規範內容利或不利」之變更，始合其規範目的。
（一）關於罰金刑貨幣單位由銀元修正為新臺幣之法律適用，因
      九十五年七月一日修正公布施行之刑法施行法第一條之一
      增訂「（第一項）中華民國九十四年一月七日刑法修正施
      行後，刑法分則編所定罰金之貨幣單位為新臺幣。（第二
      項）九十四年一月七日刑法修正時，刑法分則編未修正之
      條文定有罰金者，自九十四年一月七日刑法修正施行後，
      就其所定數額提高為三十倍。但七十二年六月二十六日至
      九十四年一月七日新增或修正之條文，就其所定數額提高
      為三倍」，為罰金罰鍰提高標準條例第一條之特別規定，
      經查，刑法第三百五十九條九十二年六月二十五日增訂公
      布施行，其罰金之法定刑為「二十萬元」（貨幣單位為「
      銀元」），再依罰金罰鍰提高標準條例第五條規定無須提
      高倍數，僅依現行法規所定貨幣單位折算新台幣條例規定
      折算為「新臺幣六十萬元」；又於刑法施行法第一條之一
      施行日（即九十五年七月一日）後，刑法所定罰金之貨幣
      單位改為「新臺幣」，就其所定數額提高三倍（刑法施行
      法第一條之一第二項但書），亦為「新臺幣六十萬元」，
      是刑法施行法第一條之一施行後，罰金刑貨幣單位雖有「
      銀元」、「新臺幣」之更異，惟適用結果之罰金額度則無
      二致，就罰金法定刑提高之「刑罰權規範內容」並無利或
      不利變更，自不生新舊法之比較問題，惟應適用具特別法
      性質之刑法施行法第一條之一規定。
（二）被告行為後，刑法第三十三條第五款關於「罰金：一元以
      上」規定，修正公布為「罰金：新臺幣一千元以上，以百
      元計算之」，刑法法定本刑中列有罰金刑者，其法定最低
      度罰金刑因之提高，涉及科刑規範變更，自有新舊法比較
      必要（最高法院九十五年第八次刑事庭會議決議參照），
      比較結果，以舊法有利於行為人。
（三）九十五年七月一日修正施行前，刑法第二十八條關於「實
      施」一語，依實務見解認係涵蓋陰謀、預備、著手、實行
      概念在內（司法院三十一年院字第二四０號解釋），即承
      認陰謀共同正犯、預備共同正犯，非僅侷限於直接從事構
      成犯罪事實之行為，故解釋上包括「共謀共同正犯」，惟
      基於近代刑法之個人責任原則及法治國人權保障之思想，
      應以不承認「陰謀共同正犯」與「預備共同正犯」為當，
      新法為杜爭議，而將「實施」一語，修正為「實行」；且
      修正後，並無礙於依實務判例揭示「共謀共同正犯」之存
      在。故依新舊法均成立共同正犯（實施正犯或共謀共同正
      犯），因其成立要件及刑罰效果均未變更，即僅法律形式
      變更，不發生法律適用實質變更，自無新舊法比較之問題
      ，應適用現行刑法第二十八條（最高法院九十五年台上字
      第五五九九、五六六九號、九十六年台上字第八二九號判
      決參照）。
（四）被告二人行為後，刑法第五十六條連續犯規定，業於九十
      五年七月一日刪除並施行，被告於新法施行前犯行，因連
      續犯規定廢止之法律變更而比較新舊法結果，應適用較有
      利之行為時法論以連續犯。
（五）刑法「罰金刑加減」規定，將舊法「僅加減其最高度」規
      定（刑法第六十八條），改為「最高度及最低度同加減之
      」（刑法第六十七條），罰金法定刑之加減範圍變更，屬
      刑罰權科刑規範變更，自有新舊法比較必要，經比較結果
      ，於有加重事由時，舊法最低度刑未同加，對被告較為有
      利；於有減輕事由時，新法最低度刑同減之，對被告較為
      有利。
（六）前述法律變更情形，比較新舊法後，均適用較有利之修正
      前行為時法，毋庸審酌一體適用或分別適用修正前後法律
      。
（七）又被告行為後，罰金罰鍰提高標準條例第二條已刪除，刑
      法第四十一條第一項前段易科罰金折算標準，由舊法之銀
      元一百元、二百元、三百元修改為新臺幣一千元、二千元
      、三千元，屬科刑規範事項變更，自有就新舊法比較必要
      ，比較結果，以被告行為時舊法即修正前刑法第四十一條
      第一項前段、廢止前罰金罰鍰提高標準條例第二條規定為
      有利。
四、核被告二人所為，均係犯刑法第三百五十九條無故變更他人
    電腦之電磁紀錄罪。被告二人間就上開犯行，有犯意聯絡及
    行為分擔，均為共同正犯。被告二人先後多次犯行，均時間
    緊接，犯罪構成要件相同，顯皆係基於概括犯意為之，均為
    連續犯，應均依廢止前刑法第五十六條之規定論以一罪，並
    均加重其刑。爰審酌被告二人前未曾受罪刑宣告之素行（有
    臺灣嘉義地方法院檢察署刑案資料查註紀錄表及臺灣高等法
    院被告前案紀錄表各一份附卷可按）；其貪圖不法利益之動
    機及目的，變更網路上線上遊戲關於虛擬寶物設定之手段，
    依其陳述及戶籍資料，其均未婚無子女，被告乙○○為高職
    畢業、現在玉山輪胎工作，被告甲○○高職畢業，在客運公
    司工作之生活狀況及智識程度；犯罪造成告訴人線上遊戲世
    界內幣值通貨膨脹、經營利益流失之損害；及犯後於警詢偵
    查及本院準備程序時初否認犯行、嗣審理時始承認之犯後態
    度、雖未與被害人和解、但已上網道歉等一切情狀，各量處
    如主文所示之刑。
五、按犯罪在中華民國九十六年四月二十四日以前者，除本條例
    另有規定外，依下列規定減刑：一、死刑減為無期徒刑。二
    、無期徒刑減為有期徒刑二十年。三、有期徒刑、拘役或罰
    金，減其刑或金額二分之一。中華民國九十六年罪犯減刑條
    例第二條第一項定有明文。本件被告二人上揭犯行係在九十
    六年四月二十四日以前所為，復無不得減刑之例外情形，均
    合於減刑條件，爰併各諭知減得之刑及易科罰金之折算標準
    。
六、按緩刑之宣告，無須依刑法第二條第一項為新舊法比較（最
    高法院九十五年第八次刑事庭會議決議參照）。查被告二人
    均未曾於曾受有期徒刑以上之刑之宣告，有臺灣高等法院被
    告前案紀錄表、臺灣嘉義地方法院檢察署刑案資料查註紀錄
    表各二份可參，其年少失慮，致罹刑典，事後已坦認犯行，
    並上網表示悔過道歉，有電話紀錄、網路道歉文存卷足參，
    其深具悔意，經此教訓，應知惕勵，當無再犯之虞，被告二
    人目前均有正常工作、為其陳述在卷，並有員工在職證明在
    卷可考等生活狀況，本院認其等所受宣告之刑，均以暫不執
    行為適當，併予宣告緩刑五年，用啟自新。另併依現行刑法
    第七十四條第二項第五款之規定，命被告二人應於本判決確
    定之日起一年六月內向指定之公益團體、地方自治團體或社
    區提供四十小時之義務勞務（公益團體、地方自治團體或社
    區提供義務勞務，屬執行之問題，應由執行檢察官斟酌全案
    情節及各公益團體、地方自治團體或社區之需求指定）。又
    受緩刑之宣告而有執行刑法第七十四條第二項第五款所定事
    項者，應於緩刑期間內付保護管束，為刑法第九十三條第一
    項第二款明文，爰依法併為緩刑期內付保護管束之諭知。
七、扣案附表一、二、三所示之電腦設備，分係被告二人所有（
    詳如附表），係供犯前開罪所用之物，業經被告二人供明在
    卷可按（本院卷第194頁），爰依刑法第三十八條第一項第
    二款併予宣告沒收。附表四、五、六所示之物，係犯行既遂
    後出售牟利所用之物，與本件犯行本身無涉，爰不另為沒收
    宣告之諭知。
據上論斷，應依刑事訴訟法第二百七十三條之一第一項、第二百
九十九條第一項前段，刑法第二十八條、第五十六條（廢止前）
、第三百五十九條、第四十一條第一項前段（修正前）、第七十
四條第一項第一款、第二項第五款、九十三條第一項第二款、第
三十八條第一項第二款，中華民國九十六年罪犯減刑條例第二條
第一項第三款、第七條、第九條，罰金罰鍰提高標準條例第二條
（廢止前），刑法施行法第一條之一第一項、第二項但書，判決
如主文。
本案經檢察官蔡彥守到庭執行職務
中　　華　　民　　國　　96　　年　　8 　　月　　17　　日
                  刑事第一庭  法　官　蔡廷宜
上列正本證明與原本無異。
如不服本判決，應於判決送達後十日內向本院提出上訴狀（應附
繕本）。告訴人或被害人如對於本判決不服者，應具備理由請求
檢察官上訴，上訴書狀依法應敘述具體理由，如未敘述具體上訴
理由者，應於上訴期間屆滿後二十日內補提理由書於本院，其上
訴期間之計算係以檢察官收受判決正本之日期為準。
中　　華　　民　　國　　96　　年　　8 　　月　　17　　日
                        　　  書記官　蕭琪男
附錄論罪法條全文：
中華民國刑法第359條
（破壞電磁紀錄罪）
無故取得、刪除或變更他人電腦或其相關設備之電磁紀錄，致生
損害於公眾或他人者，處5年以下有期徒刑、拘役或科或併科20
萬元以下罰金。
附表：
┌─┬──────┬──┬──────┬───────────────┐
│編│扣案物      │數量│所有人姓名  │備              註            │
│號│            │    │            │                              │
├─┼──────┼──┼──────┼───────────────┤
│一│電腦設備    │壹套│乙○○      │含主機、螢幕、鍵盤、滑鼠各一個│
├─┼──────┼──┼──────┼───────────────┤
│二│電腦設備    │壹套│甲○○      │含主機、螢幕、鍵盤、滑鼠各一個│
├─┼──────┼──┼──────┼───────────────┤
│三│電腦設備（編│壹套│乙○○      │含主機、螢幕、鍵盤、滑鼠各一個│
│  │號Ａ）      │    │            │                              │
├─┼──────┼──┼──────┼───────────────┤
│四│手機        │參支│乙○○      │0000000000、0000000000        │
│  │            │    │            │0000000000                    │
├─┼──────┼──┼──────┼───────────────┤
│五│帳冊        │柒本│乙○○      │                              │
├─┼──────┼──┼──────┼───────────────┤
│六│存摺        │貳本│乙○○      │                              │
└─┴──────┴──┴──────┴───────────────┘
